【裁判字號】    98,交易,57
【裁判日期】    990104
【裁判案由】    過失傷害等
【裁判全文】
臺灣花蓮地方法院刑事判決              98年度交易字第57號
公  訴  人  臺灣花蓮地方法院檢察署檢察官
被      告  甲○○
選任辯護人  余道明律師
上列被告因過失傷害等案件，經檢察官提起公訴（98年度偵字第
3407號），本院判決如下：
    主  文
甲○○犯不能安全駕駛動力交通工具罪，處有期徒刑肆月，如易
科罰金，以新臺幣壹仟元折算壹日；又犯過失傷害罪，處有期徒
刑陸月，如易科罰金，以新臺幣壹仟元折算壹日。應執行有期徒
刑玖月，如易科罰金，以新臺幣壹仟元折算壹日。
    事  實
一、甲○○於民國98年7月18日晚間10時許至翌日（19日）凌晨3
    、4 時許，在花蓮縣花蓮市○○路朋友住處飲酒後，已達不
    能安全駕駛動力交通工具之程度，且駕駛執照亦遭吊扣之情
    形下，竟不顧公眾之安危，仍於翌日（19日）上午10時許，
    駕駛車號6489-SN 號自小客車，沿花蓮市○○○路由南往北
    行駛。嗣於同日上午10時33分左右，行經球崙二路22號前之
    劃設有分向限制線之雙向二車道路段，本應注意車前狀況，
    並隨時採取必要之安全措施，且明知汽車在雙向二車道行駛
    時，在劃有分向限制線之路段，不得駛入來車之車道內，而
    依當時天氣晴朗，日間有自然光線，乾燥柏油路面，道路無
    缺陷、無障礙物，並無不能注意之情事，竟因酒後無法適切
    操控所駕駛之車輛，而疏於注意車前狀況，貿然跨越分向限
    制線駛入對向車道，且未採取必要之安全措施，適對向車道
    有乙○○騎乘車號CH9-498 號重型機車駛來，甲○○所駕駛
    之上開自小客車車頭因而正面與之撞擊，致乙○○人車倒地
    ，受有左骨盆及髖臼粉碎性骨折、右股骨髁、右股骨膝關節
    、右髕骨開放性骨折、右髕骨韌帶斷裂、右膝關節囊破裂、
    右膝皮膚破損等傷害。甲○○肇事後，主動向據報前往處理
    之警員承認係肇事者，另因其本身受有臉部撕裂傷之傷害，
    經送佛教慈濟綜合醫院治療，並由該院於同日上午11時22分
    左右抽血檢驗，結果血液酒精濃度為178MG/DL，換算為呼氣
    酒精濃度含量達0.89MG/L，而查悉其不能安全駕駛動力交通
    工具之情。
二、案經乙○○訴由花蓮縣警察局花蓮分局報告臺灣花蓮地方法
    院檢察署檢察官偵查起訴。
    理  由
一、按被告以外之人於審判外之陳述，雖不符前4 條（即刑事訴
    訟法第159 條之1至之4）之規定，而經當事人於審判程序同
    意作為證據，法院審酌該言詞陳述或書面陳述作成時之情況
    ，認為適當者，亦得為證據。當事人、代理人或辯護人於法
    院調查證據時，知有第159條第1項不得為證據之情形，而未
    於言詞辯論終結前聲明異議者，視為有前項之同意，刑事訴
    訟法第159條之5定有明文。經查，檢察官、被告甲○○及其
    辯護人於本院言詞辯論終結前，就本判決所引用下列各項屬
    於審判外陳述之證據，知有第159條第1項不得為證據之情形
    ，均未聲明異議，且表示不爭執，經本院審酌該證據作成情
    況均無不適當之情形，是依上開規定，認得作為本案證據。
二、上開犯罪事實，業據被告甲○○於警詢時及偵審中均坦承不
    諱，核與告訴人乙○○指訴之情節相符，並有道路交通事故
    現場圖、道路交通事故調查報告表(一)(二)、佛教慈濟綜合
    醫院檢驗醫學科藥物濃度檢驗報告、刑法第185條之3案件測
    試觀察紀錄表各1 份、財團法人台灣基督教門諾醫院診斷證
    明書2 份及現場照片29張附卷可稽。而告訴人於本件車禍受
    有左骨盆及髖臼粉碎性骨折、右股骨髁、右股骨膝關節、右
    髕骨開放性骨折、右髕骨韌帶斷裂、右膝關節囊破裂、右膝
    皮膚破損等傷害，有財團法人台灣基督教門諾醫院診斷證明
    書2份在卷可憑。至上開2份診斷證明書所載告訴人骨盆骨折
    可能影響自然生產部分，經本院依職權送行政院衛生署花蓮
    醫院鑑定結果，認生產方式與受孕意義不同，雖然無法自然
    生產，但亦可作剖腹生產手術，並非不能生育，而告訴人經
    超音波檢查後，確認卵巢、輸卵管、子宮俱在，目前並無法
    檢查確認是否不能發生性行為導致不孕，有該院98 年12月1
    日花醫歷字第0980008594號鑑定書在卷可核。是告訴人骨盆
    骨折是否業已影響自然生產，目前不僅未能透過檢查加以確
    認，且即使影響自然生產，但非不能生育，從而尚難認其受
    有刑法第10條第4項第5款所規定毀敗或嚴重減損生殖機能之
    重傷害。又按汽車駕駛人飲用酒類後，其吐氣所含酒精濃度
    超過每公升0.25毫克以上者，不得駕車；又汽車在劃有分向
    限制線之雙向二車道路段行駛時，駕駛人應注意車前狀況，
    並隨時採取必要之安全措施，且應在遵行車道內行駛，不得
    駛入來車之車道內，道路交通安全規則第114條第2款、第94
    條第3項、第97條第1款、第2 款分別定有明文。查被告駕車
    肇事後經佛教慈濟綜合醫院抽血檢測結果，血液中酒精濃度
    達178MG/DL，換算呼氣酒精濃度達0.89MG/L，有上開佛教慈
    濟綜合醫院檢驗醫學科藥物濃度檢驗報告可佐，其顯然已陷
    於不能安全駕駛之狀態，依法不能駕駛動力交通工具至明；
    另依當時情形，天氣晴朗，日間有自然光線，乾燥柏油路面
    ，道路無缺陷、無障礙物，亦有上開現場照片及道路交通事
    故調查報告表(一)(二)可稽，被告並非不能注意及此，竟疏
    於注意，於酒後操控汽車能力欠佳之狀態下任意駕車，且未
    注意車前狀況，貿然駛入對向車道，亦未採取必要之安全措
    施，因而駕車肇事撞擊告訴人所騎乘之重型機車，致告訴人
    人車倒地而受傷，被告對本件車禍之發生顯有過失。又告訴
    人於本件車禍受傷之事實，業如前認定，足認被告之過失行
    為顯與告訴人之受傷間，具有相當因果關係。綜上證據，被
    告在駕駛執照吊扣期間，竟於飲用酒類後駕車，並因過失撞
    傷告訴人之犯行，洵堪認定，應依法論科。
三、核被告所為，係犯刑法第185條之3服用酒類不能安全駕駛動
    力交通工具而駕駛罪、第284條第1項前段過失傷害罪。上開
    二犯行間，犯意各別，行為互殊，應予分論併罰。又按汽車
    駕駛人，無駕駛執照駕車，酒醉駕車，吸食毒品或迷幻藥駕
    車，行駛人行道或行經行人穿越道不依規定讓行人優先通行
    ，因而致人受傷或死亡，依法應負刑事責任者，加重其刑至
    二分之一，道路交通管理處罰條例第86條第1 項定有明文。
    被告於本案發生時駕駛執照業遭吊扣之事實，業據其供承在
    卷，且有花蓮縣警察局舉發違反道路交通管理事件通知單、
    道路交通事故調查報告表(二)、及公路監理電子閘門各1 份
    可憑，其違反規定擅自駕駛車輛，且於酒醉時駕車，是上開
    所犯過失傷害罪，應依前開道路交通管理處罰條例第86條第
    1 項規定，加重其刑。又被告於本件車禍事故發生後，在有
    偵查犯罪職權之公務員發覺其為嫌疑人前，主動向據報前往
    處理之警員告知其係肇事者等情，有花蓮縣警察局道路交通
    事故肇事人自首情形紀錄表乙紙附卷可參，是被告對偵查機
    關尚未發覺之過失傷害罪自首而接受裁判，依刑法第62條前
    段之規定減輕其刑，並依刑法第71條第2 項規定先加後減之
    。爰審酌被告明知酒精成分對人之意識能力具有不良影響，
    酒後駕車對一般往來之公眾及駕駛人自身皆具有高度危險性
    ，既漠視自己安危，尤枉顧公眾安全，仍心存僥倖駕駛上路
    ，顯已嚴重危害行車安全，及其經測得血液中所含酒精濃度
    為178MG/DL，換算為呼氣酒精濃度含量高達0.89MG/L，又在
    駕駛執照吊扣期間行車，復疏未注意車前狀況，貿然侵入告
    訴人車道，且未採取必要之安全措施，致告訴人受傷，過失
    程度不可謂不重，且告訴人所受傷害亦甚重，損害非輕，被
    告犯後雖坦承犯行，惟迄未對告訴人賠償等一切情狀，分別
    量處如主文所示之刑，並定其應執行之刑，並諭知易科罰金
    之折算標準，以資懲儆（依司法院大法官會議釋字第662 號
    解釋：「中華民國94年2月2日修正公布之現行刑法第41條第
    2 項，關於數罪併罰，數宣告刑均得易科罰金，而定應執行
    刑之刑逾6個月者，排除適用同條第1項得易科罰金之規定部
    分，與憲法第23條規定有違，並與本院釋字第366 號解釋意
    旨不符，應自本解釋公布之日起失其效力。」又98年12月30
    日公布、99年1 月1日修正施行刑法第41條第8項亦規定：第
    41條第1 項之規定，於數罪併罰之數罪均得易科罰金，其應
    執行之刑逾六月者，亦適用之。故對於數罪併罰，數宣告刑
    均得易科罰金，而定應執行之刑超過6 個月之案件，仍得易
    科罰金）。
據上論斷，應依刑事訴訟法第299條第1項前段，刑法第185條之3
、第284條第1項前段、第41條第1項前段、第51條第5款、第62條
前段，道路交通管理處罰條例第86條第1項，刑法施行法第1條之
1，判決如主文。
本案經檢察官簡淑如到庭執行職務。
中    華    民    國    99    年    1     月    4     日
                  刑事第一庭    審判長法  官  陳世博
                                      法  官  林恒祺
                                      法  官  曹庭毓
以上正本證明與原本無異。
如不服本判決應於收受送達後10日內向本院提出上訴書狀，並應
敘述具體理由。其未敘述上訴理由者，應於上訴期間屆滿後20日
內向本院補提理由書(均須按他造當事人之人數附繕本)「切勿逕
送上級法院」。告訴人或被害人如對於本判決不服者，應具備理
由請求檢察官上訴，其上訴期間之計算係以檢察官收受判決正本
之日期為準。
中    華    民    國    99    年    1     月    4     日
                                      書記官
附錄本判決論罪之法律條文：
中華民國刑法第185條之3：
服用毒品、麻醉藥品、酒類或其他相類之物，不能安全駕駛動力
交通工具而駕駛者，處1 年以下有期徒刑、拘役或科或併科15萬
元以下罰金。
中華民國刑法第284條：
因過失傷害人者，處6月以下有期徒刑、拘役或5百元以下罰金，
致重傷者，處1年以下有期徒刑、拘役或5百元以下罰金。
從事業務之人，因業務上之過失傷害人者，處1 年以下有期徒刑
、拘役或1千元以下罰金，致重傷者，處3年以下有期徒刑、拘役
或2千元以下罰金。

司法院資訊處製作；財團法人民間司法改革基金會備份。
